臺灣嘉義地方法院民事判決
111年度嘉小字第845號
原      告  明台產物保險股份有限公司

法定代理人  松延洋介


訴訟代理人  王一如  
被      告  江明振  
上列當事人間侵權行為損害賠償事件，本院於民國111年11月9日
言詞辯論終結，判決如下：
    主  文
一、被告應給付原告新臺幣9,653元，及自民國111年9月21日起
    至清償日止，按年息百分之5計算之利息。
二、原告其餘之訴駁回。
三、訴訟費用新臺幣1,000元，由被告負擔新臺幣600元，餘由原
    告負擔。
四、本判決第1項得假執行。但被告如以新臺幣9,653元為原告預
    供擔保，得免為假執行。
    事實及理由
一、原告主張：被告於民國109年12月27日17時25分許，駕駛車
    牌號碼000-0000號自用小客車（下稱A車），行經嘉義市東
    區中山路與文化路交口處時，因行經無號誌圓環，未讓已進
    入圓環行駛之車輛先行之過失，致擦撞原告所承保訴外人陳
    惠韻所有並由訴外人賴冠宇駕駛之車牌號碼000-0000號自用
    小客車（下稱B車）發生碰撞，經送修支出修復費用新臺幣
    （下同）16,088元（包含鈑金拆裝費用5,216元、烤漆費用1
    0,872元），此損害乃肇因於被告之不法過失侵權行為所致
    ，被告應負擔七成之賠償責任。原告已依保險契約悉數理賠
    ，並依保險法第53條第1項規定，取得代位求償權利，爰依
    民法第184條、第191條之2之規定，提起本件訴訟等語。並
    聲明：被告應給付原告16,088元，及自起訴狀繕本送達被告
    之翌日起至清償日止，按年息百分之5計算之利息。
二、被告則以：原告保戶駕駛B車駛於圓環內，而被告則駕駛A車
    從中山路駛入圓環外側，因當時右前方有一台車欲駛出圓環
    至文化路，被告因此停下來，B車即從後面斜過來擦撞A車，
    被告並非肇事主因，肇事比例應各負五成責任。又當下僅小
    擦撞，原告保戶1年後才修理，金額高達16,000元，無法認
    定為被告所撞等語抗辯。
三、本院之判斷：　　
  ㈠原告主張被告駕駛A車於前揭時、地與B車發生碰撞，致B車受
    有損害，原告並已依保險契約賠付16,088元等情，業據其提
    出駕駛人駕照、B車行照、道路交通事故當事人登記聯單、
    道路交通事故初步分析研判表、車損照片、估價單、結帳工
    單、統一發票及汽車險賠款同意書為證（見本院卷第9至25
    頁），復有嘉義市政府警察局函送的道路交通事故現場圖、
    A3類道路交通事故調查紀錄表、車損及道路全景照片可佐（
    見本院卷第41至57頁），堪信原告前開主張應為真實。
　㈡按因故意或過失，不法侵害他人之權利者，負損害賠償責任
    ；汽車、機車或其他非依軌道行駛之動力車輛，在使用中加
    損害於他人者，駕駛人應賠償因此所生之損害，但於防止損
    害之發生，已盡相當之注意者，不在此限，民法第184條第1
    項前段、第191條之2定有明文。又道路交通安全規則第102
    條第1項第9款亦規定：行至無號誌之圓環路口時，應讓已進
    入圓環車道之車輛先行。經查，被告於警方製作本事故調查
    紀錄表時陳稱：我行駛中山路東往西進入圓環，往火車站方
    向前往，於圓環行駛外車道，沒看到對方的車，就突然碰撞
    到，導致我車子左保險桿擦損等語（見本院卷第47頁），對
    照訴外人賴冠宇於警方製作本事故調查紀錄表時之陳述：我
    從光華路駛向圓環要往西走中山路，行駛圓環中車道，我轉
    過來時就有看到對方的車，我繼續行駛中車道，然後對方就
    愈來愈靠近我，就擦撞到，導致右前方保險桿及板金凹損等
    語（見本院卷第43頁），可知訴外人賴冠宇已早於被告進入
    圓環車道，依前開規定，被告自應讓訴外人賴冠宇先行，惟
    被告竟疏未注意逕自駛入圓環，應為肇事主因。又訴外人賴
    冠宇已見被告欲駛入圓環，經判斷後仍選擇繼續行駛，亦疏
    未充分注意車前狀態，作隨時停車之準備，應為肇事次因。
    至於被告抗辯其因右前方有車輛才停下而遭駕駛B車之訴外
    人賴冠宇自後方斜過來擦撞等情節，核與其前開於警詢時陳
    述不符，難認可採。再參以被告前開過失行為與B車受損間
    具有相當因果關係，而原告既已依保險契約支付所承保之B
    車修復費用，原告自得於其賠償金額範圍內代位陳惠韻（即
    B車所有權人）行使對被告之損害賠償請求權。
　㈢次按不法毀損他人之物者，被害人得請求賠償其物因毀損所
    減少之價額；負損害賠償責任者，除法律另有規定或契約另
    有訂定外，應回復他方損害發生前之原狀；第1項情形，債
    權人得請求支付回復原狀所必要之費用，以代回復原狀；損
    害賠償，除法律另有規定或契約另有訂定外，應以填補債權
    人所受損害及所失利益為限，民法第196條、第213條第1、3
    項、第216條第1項分別定有明文。再按物被毀損時，被害人
    除得依民法第196條請求賠償外，並不排除民法第213條至第
    215條之適用。經查，B車因本件車禍支出修理費用為16,088
    元，且均非零件費用等情，業據原告提出估價單及結帳工單
    為證（見本院卷第19至21頁），又經比對B車受損位置及車
    損照片，核與估價單修理項目相吻合，且前開估價日期為10
    9年12月30日亦與本車禍發生日109年12月27日時間相近，應
    認上開維修費用確實為修復B車所必要，被告抗辯：當下僅
    小擦撞，原告保戶1年後才修理，金額高達16,000元，無法
    認定為被告所撞云云，尚非可採。
　㈣另按損害之發生或擴大，被害人與有過失者，法院得減輕賠
    償金額或免除之。前2項之規定，於被害人之代理人或使用
    人與有過失者，準用之。民法第217條第1項、第3項定有明
    文。此項規定之目的在謀求加害人與被害人間之公平，故在
    裁判上法院得以職權減輕或免除之（最高法院亦著有97年度
    台上字第1291號判決意旨可資參照）。本院審酌前開被告為
    肇事主因、訴外人賴冠宇為肇事次因之認定、雙方駕駛人違
    反注意義務之程度及對本件事故發生之影響力等情狀，認被
    告就本件車禍之發生應負60％之過失責任，訴外人賴冠宇應
    負擔40％之過失責任。則原告行使損害賠償請求權，亦應承
    受被代位人陳素韻使用人即訴外人賴冠宇之過失，並依此比
    例酌減被告之賠償責任。從而，原告得請求被告賠償之金額
    應為9,653元【計算式：16,088×0.6，小數點以下四捨五入
    】。逾此範圍之請求，則屬無據。
四、綜上所述，原告本於侵權行為及保險法代位權之法律關係，
    請求被告給付9,653元及自起訴狀送達之翌日即111年9月21
    日（送達證書見本院卷第37頁）起至清償日止，按年息百分
    之5計算之利息，為有理由，應予准許；逾此部分之請求，
    則無理由，應予駁回。
五、本件判決之基礎已臻明確，兩造其餘攻擊防禦方法及舉證，
    核與判決無影響，爰不另一一論述，併此敘明。 
六、本判決原告勝訴部分，係適用小額程序所為被告敗訴之判決
    ，依民事訴訟法第436條之20規定，應依職權宣告假執行。
    並依同法第392條第2項規定，職權宣告被告如預供擔保，得
    免為假執行。
七、訴訟費用負擔之依據：依民事訴訟法第79條及同法第436條
    之19條第1項規定，確定本件訴訟費用額為第一審裁判費1,0
    00元，應由兩造依其勝敗比例分擔，即被告負擔600元【計
    算式：9,653÷16,088×1,000≒600，小數點以下四捨五入】，
    餘由原告負擔。　　
中　　華　　民　　國　　111 　年　　11　　月　　23　　日
                  臺灣嘉義地方法院嘉義簡易庭
                                  法　官　周欣怡
以上正本係照原本作成。
如對本判決上訴，須於判決送達後20日內向本庭（嘉義市文化路
308之1號）提出上訴狀（均須按他造當事人之人數附繕本）。如
委任律師提起上訴者，應一併繳納上訴審裁判費。
民事訴訟法第436條之24第2項規定：對小額程序之第一審裁判之
上訴或抗告，非以其違背法令為理由，不得為之。
中　　華　　民　　國　　111 　年　　11　　月　　23　　日
                                  書記官  葉芳如